【裁判字號】    98,交聲,2045
【裁判日期】    980720
【裁判案由】    違反道路交通管理處罰條例聲明異議
【裁判全文】
臺灣臺北地方法院交通事件裁定       98年度交聲字第2045號
原處分機關  臺北市交通事件裁決所
異  議  人
即受處分人  甲○○
上列異議人即受處分人因違反道路交通管理處罰條例案件，對於
臺北市交通事件裁決所中華民國98年5月11日所為之處分（原處
分案號：北市裁罰字第裁22-AN0000000號），聲明異議，本院裁
定如下：
    主    文
異議駁回。
    理    由
一、按機器腳踏車（即機車）行駛之車道，應依標誌或標線之規
    定行駛，道路交通安全規則第99條第1項前段定有明文。次
    按汽車駕駛人爭道行駛，而有機器腳踏車，不在規定車道行
    駛之情形者，處新臺幣（以下同）600元以上1,800元以下罰
    鍰，並應記違規點數1點，道路交通管理處罰條例第45條第
    13款、第63條第1項第1款分別定有明文。而依道路交通管理
    處罰條例第3條第8款，道路交通管理處罰條例所稱之汽車包
    括機器腳踏車。
二、本件異議人即受處分人甲○○於民國98年3月25日16時29分
    ，騎乘車牌號碼CKP-650號重型機車，行經臺北市○○○路
    ○段時，經員警拍照採證，並以受處分人具有「機器腳踏車
    ，不再規定車道行駛」之違規行為予以舉發；嗣原處分機關
    調查結果，仍認受處分人確有機器腳踏車不在規定車道行駛
    之違規行為，乃依道路交通管理處罰條例第45條第13款、第
    63條第1項第1款、處理細則第43條、44條、67條及違反道路
    交通管理事件統一裁罰基準表等規定，於98年5月11日以北
    市裁罰字第裁22-AN0000000號裁決書裁處受處分人罰鍰600
    元並記違規點數1點在案。上開各情，有臺北市交通事件裁
    決所98年5月11日北市裁罰字第裁22-AN0000000號裁決書、
    違規查詢報表、舉發照片、臺北市政府警察局大安分局98年
    4月23日北市警安分交字第09831019000號函、證人即本件舉
    發受處分人違規之員警乙○○所庭呈之採證照片2紙等件在
    卷可稽。
三、受處分人聲明異議意旨略以：本件係因其右側有一公車，由
    慢車道跨線擠入快車道，本人隨行在側，被硬行壓迫，若仍
    行駛於慢車道，顯將發生擦撞，如停車讓行恐被後方車子撞
    上，為避免緊急避難，伊不得已才加速超越該公車，而跨越
    禁行機車車道，卻遭員警舉發，原處分應予撤銷，為此聲明
    異議云云。
四、經查，受處分人98年3月25日16時29分，騎乘車牌號碼CKP-6
    50號重型機車，行經臺北市○○○路○段時，有行駛於路面
    劃設有「禁行機車」標線之車道，而有機器腳踏車，不在規
    定車道行駛之情形，有舉發採證照片3紙，在卷可按，並為
    受處分人所不爭執。按機車行駛時，應依標誌或標線之規定
    行駛，若不在規定之車道行駛，依上開道路交通安全規則及
    道路交通管理處罰條例規定，自應予以處罰。受處分人雖辯
    稱係因其右側有一公車，由慢車道跨線擠入快車道，本人隨
    行在側，被硬行壓迫，若仍行駛於慢車道，顯將發生擦撞，
    如停車讓行恐被後方車子撞上，為避免緊急避難，伊不得已
    才加速超越該公車，而跨越禁行機車車道云云，惟查，受處
    分人於本院調查時陳稱：當時伊騎到路口當時剛好有一台公
    車行駛過來，伊不得已情況下才駛入快車道，伊當時騎乘於
    外側第二車道，公車也是在外側第二車道於伊右後方，是在
    伊後面一點等語。是受處分人既自承當時該公車之位置係在
    伊之右後方，當無受處分人所辯係因公車由慢車道跨線駛入
    快車道，其被壓迫，為避免緊急避難，不得已才加速超越該
    公車，而行駛於禁行機車車道之情事。蓋依受處分人所陳之
    相對位置，受處分人僅需加速直行既可，斷無需另向左跨越
    車道，而行駛於劃設有禁行機車標線之禁行機車車道。況證
    人乙○○亦於本院訊問時具結證稱：當時渠等舉發地點是在
    路口，伊用數位相機拍攝，若有違規就照三個車道以上，違
    規屬實就依法告發，當時並沒有看到受處分人是因公車擠壓
    而行駛入禁行機車車道，伊是看數位相機，拍照當時看到受
    處分人是在禁行機車車道，所以認為違規事實明確而開單的
    等語明確。是受處分人前揭所辯，尚不足採。本件事證明確
    ，受處分人違規行為堪以認定，應依法論科。
五、綜上所述，受處分人確有駕駛機車不依標線在規定車道行駛
    之違規行為，從而原處分機關依道路交通管理處罰條例第45
    條第13款、第63條第1項第1款、處理細則第43條、44條、67
    條及違反道路交通管理事件統一裁罰基準表等規定，裁處受
    處分人罰鍰600元並記違規點數1點，核無違誤，本件受處分
    人之異議為無理由，應予駁回其異議。
據上論斷，應依道路交通案件處理辦法第19條，裁定如主文。
中    華    民    國    98    年    7     月    20    日
                  交通法庭法  官  鄭昱仁
以上正本證明與原本無異。
如不服本裁定，應於送達後5日內向本院提出抗告狀。
                          書記官  宋德華
中    華    民    國    98    年    7    月     21    日


司法院資訊處製作；財團法人民間司法改革基金會備份。
